臺灣屏東地方法院刑事判決　　　　　　　94年度交易字第20號
公　訴　人　臺灣屏東地方法院檢察署檢察官
被　　　告　乙○○
上列被告因公共危險等案件，經檢察官提起公訴（94年度偵字第
165 號），本院判決如下：
    主  文
乙○○因過失傷害人致重傷，累犯，處有期徒刑肆月，如易科罰
金，以佰元折算壹日。
被訴公共危險部分無罪。
    事  實
一、乙○○前曾於民國89年間因違反毒品危害防制條例案件，經
    本院以89年度易字第1149號判決判處有期徒刑7 月確定；另
    於90年間因違反槍砲彈藥刀械管制條例案件，經本院以90年
    度訴字第339 號判決判處有期徒刑1 年2 月，嗣乙○○上訴
    至臺灣高等法院高雄分院後復撤回上訴而確定，上開2 案經
    接續執行，自91年1 月21日起入監服刑，迄92年3 月5 日因
    縮短刑期假釋出監，而於93年1 月19日縮刑期滿未經撤銷假
    釋以視為執行完畢論。詎其猶不知悔改，於93年8 月21日凌
    晨零時30分許，無駕駛執照駕駛車牌號碼VJY-890 號（起訴
    書誤載為VJ4-890 號）輕型機車，沿屏東縣屏東市○○路由
    南往北方向行駛，行經成功路與公園路之閃光紅燈號誌交岔
    路口時，本應注意行經閃光紅燈號誌路口應減速接近，先停
    止於交岔路口前，讓幹道車優先通行後認為安全時，方得續
    行之規定，而當時天候晴，夜間有照明，路面乾燥、無缺陷
    、亦無障礙物，視距良好，依當時情形並無不能注意之情事
    ，竟疏未注意減速暫停讓幹線道車先行，適有丁○○駕駛車
    牌號碼TB3-223 號輕型機車，原沿屏東縣屏東市○○路由東
    往西方向行駛，本應注意車前狀況，隨時採取必要之安全措
    施，及應注意行經閃光黃燈號誌路口，應減速接近，注意安
    全，小心通過之規定，而依當時情形並無不能注意之情事，
    詎竟未注意車前狀況，復疏未注意減速，貿然欲通過該路口
    ，乙○○經過該路口時並未減速暫停，丁○○因而閃避不及
    ，追撞乙○○所駕機車之右後側車身，致丁○○人車倒地受
    有創傷性雙側硬膜下腔出血、顱內出血併顱骨骨折、右側顱
    骨缺損、多處擦傷之重傷害，乙○○於肇事後在有偵查犯罪
    職權之公務員查知其為犯人前，主動向據報到現場處理之屏
    東縣警察局交通警察隊警員陳明其為肇事者及肇事經過而接
    受裁判。
二、案經臺灣屏東地方法院檢察署檢察官指定代行告訴人丙○○
    訴請臺灣屏東地方法院檢察署檢察官偵查起訴。
    理  由
壹、有罪部分
一、上揭事實，業據被告乙○○於本院審理時坦承不諱，並有道
    路交通事故現場圖、道路交通事故調查報告表(一)、(二)、屏東
    縣警察局舉發違反道路交通管理事件通知單各1 紙、財團法
    人屏東基督教醫院診斷證明書2 紙及照片27幀附卷可稽，足
    認被告之自白與事實相符，應堪採信。又其他於身體或健康
    ，有重大不治或難治之傷害，為重傷，刑法第10條第4 項第
    6 款定有明文，查被害人丁○○因本件車禍致腦部損傷，造
    成頭痛、頭暈、肢體僵硬、記憶力嚴重減退（＞60%）的狀
    況，使其直到目前仍無法自理生活，須人在旁照料，方能維
    持生存，無完全治癒的可能等情，有財團法人屏東基督教醫
    院94年8 月11日（94）屏基醫醫字第9408037 號函附卷可稽
    （見本院卷第77頁），顯見被害人丁○○之身體或健康狀況
    ，已達於重大不治或難治之重傷害。
二、按汽車行駛至交岔路口，其行進應遵守燈光號誌之指示，閃
    光紅燈表示「停車再開」，車輛應減速接近，先停止於交岔
    路口前，讓幹道車優先通行後認為安全時，方得續行，道路
    交通安全規則第102 條第1 項第2 款及道路交通標誌標線號
    誌設置規則第211 條第1 項第2 款分別定有明文，被告乙○○駕車自應注意上述道路交通安全規定並遵守之，且依當時
    情形並無不能注意之情事，被告竟疏未注意減速暫停讓幹線
    道車先行，即駕車貿然前行，被告之駕駛行為顯有過失；且
    被害人丁○○因本件車禍受有創傷性雙側硬膜下腔出血、顱
    內出血併顱骨骨折、右側顱骨缺損、多處擦傷之重傷害，與
    被告之過失行為間並有相當因果關係；雖被害人丁○○未注
    意車前狀況，復疏未注意減速即貿然欲通過路口，致發生本
    件車禍，亦有過失，然仍不能因此而解免被告之罪責，本件
    事證明確，被告過失致重傷之犯行應堪認定。
三、核被告乙○○所為，係犯刑法第284 條第1 項後段之過失致
    重傷罪。公訴意旨認被告係犯刑法第284 條第1 項前段之過
    失傷害罪嫌，尚有未洽，惟起訴之社會基本事實同一，起訴
    法條應予變更。被告無駕駛執照駕車，因而致人受傷，應依
    道路交通管理處罰條例第86條第1 項之規定加重其刑；又被
    告曾於89年間因違反毒品危害防制條例案件，經本院以89年
    度易字第1149號判決判處有期徒刑7 月確定；另於90年間因
    違反槍砲彈藥刀械管制條例案件，經本院以90年度訴字第33
    9 號判決判處有期徒刑1 年2 月，嗣被告上訴至臺灣高等法
    院高雄分院後復撤回上訴而確定，上開2 案經接續執行，自
    91 年1月21日起入監服刑，迄92年3 月5 日因縮短刑期假釋
    出監，而於93年1 月19日縮刑期滿未經撤銷假釋以視為執行
    完畢論等情，有臺灣高等法院被告前案紀錄表1 份附卷可稽
    ，其於受有期徒刑之執行完畢，5 年以內再犯本件有期徒刑
    以上之罪，為累犯，應依刑法第47條之規定遞加重其刑；再
    被告於肇事後在有偵查犯罪職權之公務員查知其為犯人前，
    主動向據報到現場處理之屏東縣警察局交通警察隊警員陳明
    其為肇事者及肇事經過而接受裁判等情，有屏東縣警察局道
    路交通事故肇事人自首情形紀錄表1 紙（見警卷第19頁）在
    卷足憑，應依刑法第62條前段之規定減輕其刑，並依法先加
    後減之。爰審酌被告過失之程度雖較被害人丁○○輕，惟迄
    今尚未與被害人家屬達成和解，且被害人丁○○所受傷害之
    程度嚴重，及其犯罪之動機、目的、手段等一切情狀，量處
    如主文所示之刑，並諭知易科罰金之折算標準，以資懲儆。
貳、無罪部分
一、公訴意旨另略以：被告乙○○於93年8 月20日13時許施用第
    一級毒品海洛因後（此部分施用毒品犯行，已為本院93年度
    訴字第627 號確定判決效力所及），竟仍在意識模糊、注意
    力無法集中，顯已不能安全駕駛動力交通工具之狀態下，猶
    於93年8 月21日零時30分許，無照駕駛車牌號碼VJY-890 號
    輕型機車與丁○○所駕車牌號碼TB3-223 號輕型機車發生車
    禍，因認被告涉有刑法第185 條之3 之服用毒品，不能安全
    駕駛動力交通工具而駕駛罪嫌云云。
二、公訴人認被告乙○○涉有服用毒品，不能安全駕駛動力交通
    工具而駕駛罪嫌，無非係以被告自白施用第一級毒品海洛因
    ，並有屏東縣衛生局煙毒及麻醉藥品類委託檢驗結果通知書
    、刑法第185 條之3 案件測試觀察紀錄表在卷可憑，為其主
    要論據。
三、按犯罪事實應依證據認定之，無證據不得認定犯罪事實；又
    不能證明被告犯罪者，應諭知無罪之判決，刑事訴訟法第15
    4 條第2 項、第301 條第1 項分別定有明文。次按事實之認
    定，應憑證據，如未能發現相當證據，或證據不足以證明，
    自不能以推測或擬制之方法，以為裁判之基礎；又認定犯罪
    事實所憑之證據，雖不以直接證據為限，間接證據亦包括在
    內，然而無論直接或間接證據，其為訴訟上之證明，須於通
    常一般之人不致有所懷疑，而得確信其為真實之程度者，始
    得據為有罪之認定；再認定不利於被告之事實，須依積極證
    據，苟積極證據不足為不利於被告事實之認定時，即應為有
    利於被告之認定，更不必有何有利之證據，最高法院著有40
    年台上字第86號判例、76年台上字第4986號判例及30年上字
    第816 號判例，可資參照。
四、訊據被告乙○○固坦承於93年8 月20日13時許施用第一級毒
    品海洛因，並於93年8 月21日凌晨零時30分許，駕駛機車與
    丁○○所駕之機車發生車禍之事實，惟堅決否認有服用毒品
    ，不能安全駕駛動力交通工具而駕駛之犯行，辯稱：伊發生
    車禍時精神很好，可以安全騎車，本件車禍是被害人丁○○
    騎車撞伊所致，伊於發生車禍後在寶建醫院廁所內有再施用
    海洛因等語。經查：
  (一)證人即本案承辦警員甲○○於本院審理時結證稱：因為被告
    去上廁所上很久，伊覺得奇怪，就去敲他廁所的門，伊在醫
    院廁所有找到針筒並對被告驗尿等語（見本院卷弟90頁、第
    92頁），且被告乙○○於93年8 月21日5 時43分為警所採集
    之尿液檢體，經送請屏東縣衛生局檢驗，結果呈嗎啡陽性反
    應，有該局煙毒及麻醉藥品類委託檢驗結果通知書（見警卷
    第18頁）在卷足憑，該尿液檢體，經再送請臺灣檢驗科技股
    份有限公司以酵素免疫分析法及氣相層析質譜儀法檢驗，結
    果確呈嗎啡陽性反應（其濃度高達13860ng/ml），亦有該公
    司濫用藥物尿液檢驗報告（見偵卷第16頁）附卷可稽，並有
    注射針筒1 支可證，以被告之尿液中檢出高濃度之嗎啡反應
    ，衡情被告顯係於採尿前未久之時施用第一級毒品海洛因，
    是被告於本院審理時供稱其於本件車禍發生後之93年8 月21
    日3 時許，有在寶建醫院廁所內施用第一級毒品海洛因等語
    ，即非無據。
  (二)再卷附之刑法第185 條之3 案件測試觀察紀錄表（見警卷第
    21頁）雖記載被告乙○○經測試觀察有「查獲、測試或訊問
    過程，嫌疑人有意識模糊，注意力無法集中」、「查獲、測
    試或訊問過程，嫌疑人有嘔吐、呆滯木僵情事」等情形，惟
    本件測試觀察之時間為93年8 月21日3 時1 分，即於被告在
    寶建醫院廁所內施用第一級毒品海洛因後始為測試觀察，則
    自難以該測試觀察結果認定被告於93年8 月21日凌晨零時30
    分許之精神狀態為不能安全駕駛動力交通工具。又證人甲○○於本院審理時結證稱：被告車禍後走路很沒力，到醫院精
    神不好，眼神恍惚，但是沒有酒精反應，被告上廁所前沒有
    異狀，但是看他走路就是軟腳的樣子，伊當時想說他是否本
    身有何疾病，被告是自己去醫院的，伊是車禍現場處理完後
    才去醫院，觀察紀錄表是製作筆錄時才做的，製作筆錄時被
    告會打瞌睡、精神不集中，在現場處理車禍時，被告有軟腳
    、走路搖來搖去的情形，叫他的時候，他才會有反應，被告
    是去寶建醫院後才製作筆錄及觀察紀錄表，去醫院前伊就注
    意到被告怪怪的，作筆錄時被告的情況就很明顯，被告車禍
    時肇事經過都能夠講出來，但是反應有點遲鈍，被告車禍當
    時之反應較一般酒醉駕車之行為人清醒，在車禍現場與被告
    對話時被告講話情況正常，被告是到交通隊製作筆錄時才會
    遲鈍，因為渠等在醫院有找到針筒並對被告驗尿，發現呈毒
    品陽性反應，才移送刑法第185 條之3 案件，車禍現場看被
    告狀況是有軟腳，伊當時沒有懷疑被告有施用毒品或是喝酒
    等語（見本院卷第90頁至第92頁），堪認被告於車禍現場反
    應清醒、說話情況正常，另被告因本件車禍受有右手肘擦傷
    、右膝擦傷及左手腕疼痛等傷害，有寶建醫院急診護理紀錄
    表（見本院卷第59頁反面）在卷足憑，則其於車禍現場有走
    路不正常之情形，自有可能係因受傷所致，此外，本件車禍
    係被害人丁○○駕車通過路口時未注意車前狀況且未減速因
    而閃避不及，追撞被告所駕機車之右後側車身，已如上述，
    故本件車禍發生之原因即非被告不能安全駕駛動力交通工具
    所致，足見被告於本件車禍發生後在車禍現場之精神狀態與
    一般人無異，且其猶自行徒步就醫，堪認其於斯時並非處於
    不能安全駕駛動力交通工具之狀態。
  (三)綜上所述，本件係被告乙○○於93年8 月21日3 時許施用第
    一級毒品海洛因後始經警採尿送驗，及對被告實施測試觀察
    ，故尿液檢驗報告及刑法第185 條之3 案件測試觀察紀錄表
    均不足以證明被告於車禍發生時之精神狀態，又證人甲○○
    亦證述被告於車禍現場反應清醒、說話情況正常，是被告所
    辯，尚可採信，顯見被告駕車當時並無不能安全駕駛動力交
    通工具之情形，復查又無其他積極、確切之證據足以證明被
    告涉有公訴意旨所指此部分之犯行，要屬不能證明其此部分
    之犯罪，揆諸前揭說明，自應為無罪之諭知。
據上論斷，應依刑事訴訟法第299 條第1 項前段、第300 條、第
301 條第1 項，刑法第284 條第1 項後段、第47條、第62條前段
、第41條第1 項前段，道路交通管理處罰條例第86條第1 項，罰
金罰鍰提高標準條例第1 條前段、第2條 ，判決如主文。
本案經檢察官葉容芳到庭執行職務。
中　　華　　民　　國　　94　　年　　9 　　月　　5 　　日
            刑事第五庭    審判長法  官   石家禎
                                法  官   李宜娟
                                法  官   林家聖
以上正本證明與原本無異。
如不服本判決應於收受本判決送達後10日內向本院提出上訴書狀
，其未敘述上訴理由者，並得於提起上訴後10日內向本院補提理
由書狀（均須按他造當事人之人數附繕本）「切勿逕送上級法院
」
                                書記官  莊正彬
中　　華　　民　　國　　94　　年　　9 　　月　　5 　　日
附錄本判決論罪之法條：
刑法第284條第1項
因過失傷害人者，處 6 月以下有期徒刑、拘役或 5 百元以下罰
金，致重傷者，處1 年以下有期徒刑、拘役或5 百元以下罰金。
